臺灣高等法院臺南分院刑事判決
110年度上易字第21號
上  訴  人  臺灣嘉義地方檢察署檢察官廖俊豪
被      告  黃柏璁


            黃子洧


            蕭○泰  年籍詳卷
            蕭欣易




上一人之
輔佐人      陳淑貞


上列上訴人因被告4人犯傷害等案件，不服臺灣嘉義地方法院108
年度易字第607號中華民國109年11月10日第一審判決（起訴案號
：臺灣嘉義地方檢察署），提起上訴，本院判決如下：
    主  文
上訴駁回。
    事  實
壹、丙○○與甲○○分別在嘉義市○區○○路000號建築物前比鄰擺設攤
    位對外營業，雙方因甲○○主張丙○○之攤位係其所有，並屢屢
    將物品越界擺放至丙○○之攤位，或將丙○○之攤位以鐵皮圍籬
    圈圍（丙○○訴請甲○○拆除攤位地上物等事件，現正於民事訴
    訟中），而素有嫌隙，並引發下列行為：
一、緣丙○○攤位之合夥人乙○○（原名黃俊龍，所涉毀損罪嫌，本
    院認罪嫌不足，詳下述無罪部分）於107年3月6日上午9時30
    分許，至丙○○之攤位，見甲○○將堆放紅色空紙盒之白鐵貨架
    移置在丙○○之攤位前，乃出手將該貨架推回甲○○攤位前，過
    程中導致該貨架上之紅色紙盒掉落地上。㈠：數分鐘後到場
    之丙○○見狀，竟基於損壞他人物品之犯意，以腳踩踢之方式
    ，將上開掉落在地之紅色紙盒踢往甲○○攤位，造成大約10個
    紅色紙盒破損、變形，足以生損害於甲○○。㈡：過沒多久，
    丙○○竟另基於公然侮辱之犯意，在其上開攤位前，此不特定
    人或多數人得共見共聞之場所，以臺語「我哪嘎圍起來，幹
    你娘，路都不用過」之粗鄙言詞辱罵甲○○，足以貶損甲○○之
    名譽。
二、丙○○於107年3月29日上午10時40分許，在其上開攤位前，因
    見甲○○欲將廣告招牌懸掛在丙○○攤位四周圍起之鐵片圍籬上
    ，遂取走甲○○手上之廣告招牌，欲丟回甲○○攤位內，甲○○不
    滿，乃從丙○○身後，出腳踹踢丙○○（未成傷），詎丙○○竟基
    於傷害之犯意，隨即轉身揮拳毆打甲○○左臉，隨後並與甲○○
    發生拉扯，致甲○○受有右手掌、左下腹、左臉頰撕裂傷及瘀
    青等傷害（甲○○所涉傷害罪嫌，業經原審法院諭知無罪確定
    ）。
三、丙○○於107年4月8日晚間某時許，因見甲○○以鐵皮圍籬、鐵
    鍊、鐵絲等物，圈圍、鍊綁丙○○上開攤位及攤位內物品，想
    到自己有意將上開攤位清空、重整，竟基於教唆損壞他人物
    品之犯意，撥打電話予蕭○泰，唆使原無損壞他人物品犯意
    之蕭○泰至其上開攤位，強力拆除遭甲○○圈圍、鍊綁之攤位
    及物品，蕭○泰乃基於損壞他人物品之犯意，並找來與其具
    有犯意聯絡之丁○○，於107年4月9日上午5時36分許，與其他
    到場不詳姓名之成年男子A男、B男、成年女子C女，共同基
    於損壞他人物品之犯意聯絡，由蕭○泰持樹剪、拔釘器（一
    端係鉤狀、一端係鏟子狀）、軍刀鋸各1支，將甲○○所有、
    用以圈圍丙○○上開攤位臨馬路一側鐵片圍籬（依卷內監視錄
    影畫面，丙○○上開攤位有3面鐵皮圍籬，臨馬路一側係畫面
    左側、攤位內部一側係畫面右側、與水果行相鄰一側係畫面
    上方，以下依序稱畫面左側、上方、右側之鐵皮圍籬為X、Y
    、Z側鐵片圍籬）之鐵鍊，及固定X側鐵片圍籬與該側鐵皮圍
    籬內攤車之鐵鍊、鐵絲，均予以剪斷、破壞，復由A男、C女
    持樹剪，剪斷甲○○所有、用以圈綁Y側鐵片圍籬上所附加C型
    鋼架上之鐵絲後，蕭○泰、丁○○、A男、B男、C女再分別或合
    力將上揭鐵片圍籬、攤車、C型鋼搬移或卸除，致上述鐵鍊
    、鐵絲纏繞、圈綁物品之功能喪失，足以生損害於甲○○。迄
    至同日上午6時10分許因警方到場，蕭○泰等人始停手。
四、丙○○於107年4月9日某時許（上開犯罪事實欄三所示事件過
    後），因見甲○○又再將甲○○之3輛攤車移至丙○○上揭攤位內
    ，並以鐵皮圍籬、自製鐵絲皮帶拉繩、鐵鍊等物予以圈圍、
    鍊綁，竟基於損壞他人物品之犯意，找來與之具有犯意聯絡
    之蕭○泰，蕭○泰復找來同具有犯意聯絡之丁○○及少年蕭○廷
    、陳○偉（2人所涉毀損罪嫌，雖經原審法院少年法庭以107
    年度少調字第109號裁定認嫌疑不足而不付審理，惟本院認
    其等應係共犯，詳下述），共同基於損壞他人物品之犯意聯
    絡，於107年4月9日晚間11時48分許，至丙○○上揭攤位，由
    丙○○在場指揮，而蕭○泰持樹剪剪斷甲○○所有、用以固定X側
    鐵皮圍籬之鐵絲皮帶拉繩，並出腳踹踢X側鐵皮圍籬致鐵片
    圍籬間之蝴蝶夾損壞後，再與蕭○廷持樹剪輪流剪斷甲○○所
    有、用以固定攤車及工作臺之鐵鍊，之後蕭○泰、丁○○、蕭○
    廷、陳○偉再分別或合力將甲○○上開鐵皮圍籬、攤車搬移至
    甲○○之攤位前，造成上述鐵鍊、鐵絲皮帶拉繩、蝴蝶夾圈綁
    、固定物品之功能喪失，足以生損害於甲○○。迄至同日凌晨
    0時近10分許，因警方到場，蕭○泰等人始停手。
貳、案經甲○○訴由嘉義市政府警察局第二分局報告臺灣嘉義地方
    檢察署檢察官偵查起訴。
    理  由
甲、有罪部分：
壹、證據能力之認定：
    本案所據以認定事實之其餘傳聞證據，因檢察官、被告4人
    於原審及本院審理中均表示無意見而不予爭執（原審卷二第
    272頁、本院卷第247頁以下），且迄至言詞辯論終結前亦未
    再聲明異議，本院審酌上開證據資料製作時之情況，並無違
    法不當之處，依刑事訴訟法第159條之5第2項規定，認具有
    證據能力。
貳、實體方面：　　
一、犯罪事實欄一所示損壞他人物品及公然侮辱部分：
  ㈠毀損部分：
    此部分犯罪事實，業據被告丙○○於本院審理中坦承犯罪，核
    與告訴人甲○○在檢察事務官詢問及原審證述：我平常都在賣
    北港大餅，放在白鐵貨架上之紅色紙盒是我購入準備用來裝
    大餅的，1個紅色紙盒25元，掉在地上之紅色紙盒是空的，
    裡面沒有裝大餅，當天大約有10個紅色紙盒被踩扁壞掉不能
    使用，我有錄影和拍照存證等語相符（見交查1270號卷第12
    頁，原審卷一第266至269頁），且有如附表編號1所示之錄
    影（音）光碟檔案、檢察事務官與原審就該等檔案播放製作
    之勘驗筆錄附卷可稽（出處詳如附表編號1所示），被告丙○○此部分犯行堪予認定。
  ㈡公然侮辱部分：
　　此部分犯行業據被告丙○○於原審及本院審理中坦承不諱（原
    審卷一第115頁，原審卷二第271、287至288頁，本院卷第24
    9頁），核與證人甲○○於檢察事務官及原審中證述之情節相
    符（見交查1270號卷第13頁，原審卷一第267至268頁），並
    有如附表編號1所示之錄影（音）光碟檔案、檢察事務官與
    原審就該等檔案播放製作之勘驗筆錄附卷可稽（勘驗筆錄出
    處詳如附表編號1所示，譯文部分見交查2653號卷第37頁，
    原審卷一第329頁），被告丙○○此部分犯行事證明確，亦堪
    認定。
二、犯罪事實欄二所示傷害部分：
　　被告丙○○就此部分所示傷害犯行，於原審及本院審理中均坦
    承不諱（原審卷一第115頁，原審卷二第271、288頁，本院
    卷第249頁），核與證人甲○○於警詢、檢察事務官詢問中所
    為之證述相符（警一卷第1頁反面至2頁反面，交查1270號卷
    第16頁，交查2653號卷第12頁），並有如附表編號2所示之
    錄影（音）光碟檔案、檢察事務官與原審就該等檔案播放製
    作之勘驗筆錄（出處詳如附表編號2所示）、陽明醫院出具
    之甲○○診斷證明書、陽明醫院108年3月22日函所檢附之甲○○
    傷勢照片在卷可憑（見交查2653號卷第53至57頁，交查1270
    號卷第21頁），被告丙○○此部分傷害犯行，事證明確，應予
    依法論科。
三、犯罪事實欄三、四所示損壞他人物品部分：
　㈠被告丙○○、蕭○泰於本院審理中均坦承犯罪（本院卷第249頁
    ）。
　㈡被告丁○○固坦承有於上開犯罪事實欄三、四所載，前往現場
    共同損壞甲○○所有之鐵鍊、鐵絲、皮帶拉繩、蝴蝶夾等行為
    ，然否認涉有何損壞他人物品罪嫌，於原審辯稱：我不知道
    攤位物品是別人的，我之所以會到現場，是因為蕭○泰找我
    去搬東西，說可以賺錢，我才去的云云。其輔佐人於本院辯
    稱：被告丁○○走路都會跌倒，沒有能力一起去做這些毀損的
    事情云云。
　㈢經查：
  ⒈被告丙○○、蕭○泰、丁○○確有持樹剪、拔釘器、軍刀鋸為犯罪
    事實欄三、四所示教唆或共同損壞甲○○所有之鐵鍊、鐵絲、
    皮帶拉繩、蝴蝶夾等行為，業據被告丙○○、蕭○泰、丁○○於
    原審審理中坦承不諱（原審卷一第115至116頁、第254頁，
    原審卷二第9頁、第289至296頁），核與證人甲○○於警詢、
    檢察事務官詢問、原審中證述上開物品遭被告等人損壞之情
    節大致相符（見警二卷第2至6頁，交查1271號卷第14至15頁
    ，原審卷二第209至212、214至216頁），並有損壞之鐵鍊、
    鐵絲、蝴蝶夾照片（見交查1271號卷第83頁），及如附表編
    號3、4所示之錄影（音）光碟檔案、檢察事務官暨原審對該
    等檔案播放製作之勘驗筆錄附卷可稽（出處均詳如附表編號
    3、4所示）。
  ⒉依被告丁○○於原審審理中所供：107年4月9日上午6時及當天
    晚上11時，我都有去丙○○攤位那邊，我知道現場之鐵鍊、鐵
    皮圍籬是甲○○的，但蕭○泰就把它們剪斷，我沒問蕭○泰為何
    要用暴力之方式剪斷鐵鍊，我的心態簡單，有工作能賺錢就
    去幫忙，而且我在現場覺得是甲○○的東西占到別人攤位，因
    為甲○○還要用鐵鍊把這些東西鎖起來，應該是和別人有糾紛
    ，才把事情搞得這麼複雜等語（見原審卷一第２５４頁），被
    告丁○○顯然知悉被告丙○○前揭攤位之鐵鍊等物係屬甲○○所有
    。而且，被告丁○○在場既已見聞蕭○泰係以剪斷鐵鍊、拉繩
    等強暴方式進入上開攤位，有別於一般處分權人以平和開鎖
    之方式入內，被告丁○○衡情亦當知悉上開鐵鍊、拉繩等物並
    非屬於被告丙○○所有。況被告丁○○於原審審理中供稱：107
    年4月9日上午6時後，警察有到現場，我有聽到警察跟蕭○泰
    說不要繼續拆等情（原審卷二第296頁），被告丁○○亦得從
    中知曉上開鐵鍊等物非屬被告丙○○所有。因此，被告丁○○辯
    稱不知道上開鐵鍊等物係別人的云云，無可採信。
　⒊輔佐人（即被告丁○○的母親）於本院雖辯稱：被告丁○○走路
    都會跌倒，沒有能力從事本案犯行云云，然被告丁○○僅係「
    輕度」身心障礙，有被告提出的身心障礙證明（本院卷第27
    9頁），且被告丁○○走入本院法庭開庭並沒有問題，被告丁○○與輔佐人都坦承：被告丁○○是馬路如果不平或積水的話，
    比較容易跌倒，如果路平的話，走路就還好（本院卷第274
    頁），因此被告丁○○仍係有能力共同從事本案犯行，被告丁○○此部分辯解並不可採。　
  ⒋就上開犯罪事實欄四所示犯行部分，少年蕭○廷、陳○偉所涉
    毀損罪嫌，雖經原審法院少年法庭以107年度少調字第109號
    裁定認嫌疑不足而不付審理，然本院依卷內資料審酌少年蕭
    ○廷、陳○偉於案發當時均在現場，且協同將遭剪斷鐵鍊之攤
    車推移至甲○○攤位前堆放，少年蕭○廷甚至分擔下手實施剪
    斷鐵鍊之工作，故認其等對前述鐵鍊等物非屬被告丙○○所有
    乙情有所知悉，其等與被告蕭○泰等人間有犯意聯絡及行為
    分擔，本院不受上開另案裁定之拘束，併此敘明。
　㈣綜上，被告丙○○、蕭○泰、丁○○此部分損壞他人物品犯行，事
    證明確，應予依法論科。
四、論罪：
  ㈠新舊法部分：
　⒈行為後法律有變更者，適用行為時之法律，但行為後之法律
    有利於行為人者，適用最有利於行為人之法律，刑法第2條
    第1項定有明文。被告丙○○為上開犯罪事實欄二所示傷害犯
    行後，刑法第277條第1項規定業於108年5月29日修正公布，
    並於同年5月31日生效施行，修正前規定：「傷害人之身體
    或健康者，處3年以下有期徒刑、拘役或1千元以下罰金」，
    修正後則規定：「傷害人之身體或健康者，處5年以下有期
    徒刑、拘役或50萬元以下罰金」，修正後的規定提高法定刑
    ，並未對被告較為有利，被告丙○○本案傷害犯行自應適用修
    正前刑法第277條第1項。
　⒉至被告丙○○、蕭○泰、丁○○為本案上述公然侮辱、損壞他人物
    品犯行後，刑法第309條第1項、第354條雖均於108年12月25
    日修正公布，並於同年12月27日生效施行，惟僅係將有關罰
    金數額調整換算後予以明定，罰金數額實際上並未變動，自
    不生新舊法比較之問題，逕予適用修正後之規定即可。
  ㈡被告丙○○部分：
　　核被告丙○○就上揭犯罪事實欄一㈠所為，係犯刑法第354條之
    損壞他人物品罪。
　　就上揭犯罪事實欄一㈡所為，係犯刑法第309條第1項之公然
    侮辱罪。
　　就上揭犯罪事實欄二所為，係犯修正前刑法第277條第1項之
    傷害罪。
　　就上揭犯罪事實欄三所為，係刑法第29條第1項之教唆犯，
    依同條第2項之規定，依其所教唆之刑法第354條之損壞他人
    物品罪處罰。
　　就上揭犯罪事實欄四所為，係犯刑法第354條之損壞他人物
    品罪。
　㈢被告蕭○泰、丁○○就上開犯罪事實欄三、四所為，均係犯刑法
    第354條之損壞他人物品罪。
  ㈣被告蕭○泰、丁○○就上開犯罪事實欄三所示犯行，與A男、B男
    、C女間，有犯意聯絡及行為分擔。就上開犯罪事實欄四所
    示犯行，與被告丙○○及少年蕭○廷、陳○偉間，有犯意聯絡及
    行為分擔，均應依刑法第28條之規定論以共同正犯。
  ㈤被告丙○○就上開損壞他人物品罪（3罪），公然侮辱罪（1罪
    ）、傷害（1罪）；被告蕭○泰、丁○○就上揭損壞他人物品罪
    （2罪），其等均犯意各別，行為互殊，應予分論併罰。
　㈥告訴人雖主張被告等人應係涉犯刑法第330條加重強盜罪云云
    ，然二審公訴檢察官表示此為告訴人的意見，檢察官並未要
    變更起訴法條（本院卷第202頁檢察官補充理由書參照），
    實則，被告等人上開犯行，單純係損壞他人物品行為，與強
    盜罪的構成要件「意圖為自己不法所有，以強暴至使不能抗
    拒，而取他人之物或使其交付」，並不相符，併此敘明。
五、刑的加重事由：　　
　㈠被告蕭○泰於上開犯罪事實欄四所示犯行時係已滿20歲之成年
    人，而蕭○廷、陳○偉此時均為14歲以上、未滿18歲之少年，
    有其等戶籍資料在卷（見警二卷第34、47、51頁）。且少年
    蕭○廷係被告蕭○泰之子，有蕭○廷上開個人戶籍資料可參，
    而陳○偉係蕭○廷同學，業據被告蕭○泰於檢察事務官詢問中
    供述明確（見交查1271號卷第144頁），被告蕭○泰應明確知
    悉蕭○廷、陳○偉於案發時均未滿18歲，被告蕭○泰仍與少年
    蕭○廷及陳○偉共同犯上開犯罪事實欄四所示犯行，即應依兒
    童及少年福利與權益保障法第112條第1項前段加重其刑。
　㈡至被告丙○○、丁○○雖亦與少年蕭○廷、陳○偉共同犯上開犯罪
    事實欄四所示犯行，惟其等均表示不知道少年蕭○廷及陳○偉
    之年齡（原審卷二第245、296頁），卷內亦無積極證據足認
    被告丙○○、丁○○行為時已知悉少年蕭○廷及陳○偉當時仍未滿
    １８歲，依罪證有疑，利歸被告之原則，爰不依兒童及少年福
    利與權益保障法第112條第1項前段加重其刑。
  ㈢被告蕭○泰前因強盜、違反槍砲彈藥刀械管制條例等案件，經
    原審法院以93年度訴字第258號判決分別判處有期徒刑9年10
    月、3月確定，其中有期徒刑3月部分經裁定減刑為1月15日
    後，再與上開9年10月部分合併定應執行9年11月確定，於10
    0年10月18日縮短刑期假釋出監，假釋期間付保護管束，迄
    至103年1月27日期滿未經撤銷假釋，以已執行論等情，有其
    前案紀錄表可參，被告蕭○泰於執行完畢後短短5年以內，故
    意再犯本案有期徒刑以上之上開損壞他人物品罪（2罪），
    足見有其特別惡性，對於刑罰之反應力顯然薄弱，且被告並
    無司法院大法官會議第775 號解釋意旨所稱「經以累犯加重
    其刑，導致被告所受之刑罰超過其所應負擔罪責之個案，其
    人身自由因此遭受過苛之侵害部分」，仍應依刑法第47條第
    1 項規定加重其刑（就上開犯罪事實欄四所示犯行部分，並
    應依法遞加之）。
六、不另為無罪之諭知部分：
  ㈠公訴意旨雖以：被告丙○○於上開犯罪事實欄一所示時、地辱
    罵告訴人甲○○「恁兜（你家）卡大齁，三小」、「你三小」
    ，此部分亦涉犯刑法第309條第1項之公然侮辱罪嫌云云。經
    查：被告丙○○固有於上開犯罪事實欄一所示時、地，以臺語
    對甲○○出言「恁兜（你家）卡大齁，三小」、「你三小」等
    語，此據被告丙○○於原審坦認不諱（原審卷二第287頁），
    並有上開犯罪事實欄一所載如附表編號1所示之光碟檔案及
    勘驗筆錄可參，堪可認定。然「三小」（臺語）之詞義為疑
    問詞「什麼」之意；「你三小」（臺語）之詞義則為「你什
    麼東西」之意，上開語詞雖是粗俗不雅的說法，惟應無辱罵
    他人之意，因此，被告丙○○對甲○○語出「三小」、「你三小
    」之行為，尚難認屬公然侮辱之犯行，原應諭知被告丙○○此
    部分無罪之判決，惟被告丙○○此部分犯行，與上開犯罪事實
    欄一所載經論罪科刑之部分有實質上一罪關係，爰不另為無
    罪之諭知。
　㈡被告丙○○、蕭○泰、丁○○於上開犯罪事實欄三、四所示時、地
    ，毀損告訴人甲○○之「鐵片圍籬」，此部分亦涉犯刑法第35
    4條之毀損罪嫌云云。經查：
    被告丙○○、蕭○泰、丁○○於上開犯罪事實欄三、四所示時、
    地，雖有損壞該犯罪事實欄所載甲○○所有之鐵鍊、鐵絲、皮
    帶拉繩、蝴蝶夾，已如前述，然並未損壞甲○○所有之鐵皮圍
    籬，茲析如下：
  ⒈上開犯罪事實欄三所示時、地部分：
    依如附表編號3所示之監視錄影畫面，可見案發當時僅有Y側
    鐵皮圍籬遭被告蕭○泰以拔釘器割裂一道而破損、分裂，其
    餘X側、Z側之鐵皮圍籬本體均未遭毀損（X側鐵皮圍籬僅其
    上鐵鍊及鐵絲遭毀損，Z側鐵皮圍籬僅其上部分螺絲遭旋起
    ）。雖證人甲○○於原審證稱Y側鐵皮圍籬係其所有（見原審
    卷二第210頁），惟此為被告丙○○所否認，且證人陳秋霖（
    被告丙○○上開攤位之合夥人）於警詢及原審證稱：上開攤位
    係我父親從72年開始經營，擺設花生及青草茶攤車，我於10
    0年正式接手，之後我在106年12月1日與丙○○合夥，我自己
    個人只經營到107年3月5日，此後就將攤位交予丙○○經營，
    我父親上開攤位與其他攤位間有設立界線，是我父親用舊鐵
    片做的、材質係波浪板，可以捲起來，用來跟左右兩邊之甲○○及水果行做區隔，原審卷二第60頁所示Y側之鐵皮就是我
    上開所述與水果行區隔之鐵片，這是我們的等語（見警二卷
    第11頁反面，原審卷二第217至218頁）；參以卷內陳秋霖所
    提出上述其父親攤位於99年3月之google地圖實景照片（見
    交查1271號卷第193頁），顯示上開攤位Y側鐵皮圍籬當時即
    已存在，足認上開攤位Y側鐵皮圍籬應係陳秋霖父親設立、
    留予陳秋霖所有，難認係甲○○所有，依此，被告蕭○泰既係
    受陳秋霖合夥人即被告丙○○之委託，割裂清除Y側鐵皮圍籬
    ，自與損壞他人物品犯行無涉，原應諭知被告丙○○、蕭○泰
    、丁○○此部分無罪之判決，惟被告丙○○、蕭○泰、丁○○此部
    分犯行，與上開犯罪事實欄三所載經論罪科刑之部分有實質
    上一罪關係，爰不另為無罪之諭知。
  ⒉上開犯罪事實欄四所示時、地部分：
    甲○○於原審中證稱：（107年4月9日晚上11時許那次，遭破
    壞之物品有哪些？）鐵絲與皮帶製作之拉繩、連結X側鐵皮
    圍籬之蝴蝶夾、固定攤車及工作臺之鐵鍊等語（見原審卷二
    第215頁），並未提及鐵皮圍籬有何損壞；又觀之如附表編
    號4所示之監視錄影畫面，可知被告丙○○、蕭○泰、丁○○及共
    犯少年蕭○廷、陳○偉於案發當時均未破壞上開攤位X、Y、Z
    側之鐵皮圍籬本體（僅損壞X側鐵皮圍籬上之鐵鍊、鐵絲皮
    帶拉繩、蝴蝶夾），實難以認定上開攤位之鐵皮圍籬有何損
    壞；況依如附表編號5所示上開犯罪事實欄四所示犯行結束
    後之監視錄影畫面，上開攤位X、Y、Z側之鐵皮圍籬本體均
    仍存在、完好，未見有何損壞之情形，亦徵被告丙○○、蕭○
    泰、丁○○及共犯少年蕭○廷、陳○偉於案發當時確未有何損壞
    上開攤位鐵皮圍籬之犯行，原應諭知被告丙○○、蕭○泰、丁○○此部分無罪之判決，惟被告丙○○、蕭○泰、丁○○此部分犯行
    ，與上開犯罪事實欄四所載經論罪科刑之部分有實質上一罪
    關係，爰不另為無罪之諭知。
七、駁回檢察官上訴的理由：　　
  ㈠原審審理後，認為被告上開犯行事證明確，乃適用上開實體
    法規，並審酌：①被告丙○○因甲○○將物品越界擺放至其攤位
    ，或將其攤位以鐵皮圍籬圈圍占用，心生不滿，始進而為本
    案犯行之動機及目的。②被告蕭○泰、丁○○與甲○○於本案之前
    並無怨隙，被告蕭○泰係因受被告丙○○之委託，始為本案犯
    行，並擔任主要下手實施破壞者，而被告丁○○則係因受蕭○
    泰之邀約，始加入為本案犯行，然非主要下手實施破壞之人
    ，被告丁○○所分擔之角色，相較被告丙○○、蕭○泰而言，顯
    較輕微。③於本案發生前，被告丙○○事實上仍管領上開攤位
    之情況下，甲○○未等司法進一步判定確認上開攤位之使用歸
    屬，即將上開攤位視為己有，屢屢將物品越界擺放，或以鐵
    皮圍籬圈圍之方式占用、侵擾上開攤位，以致引發本案，亦
    有可歸責性。④被告丙○○在原審承認上開公然侮辱及傷害犯
    行、否認上開損壞他人物品犯行，被告蕭○泰、丁○○在原審
    否認上開損壞他人物品犯行，及其等均尚未與告訴人甲○○達
    成和解之犯後態度。⑤被告丙○○、蕭○泰、丁○○上開犯罪之手
    段、所造成告訴人甲○○之傷勢程度及物品受損程度，暨其等
    於本院審理中自述之教育程度、職業、家庭經濟狀況（原審
    卷二第297頁）等一切情狀，而分別量處如後附原審判決主
    文表所示之刑，及定被告丙○○應執行拘役50日，被告蕭○泰
    應執行拘役20日，被告丁○○應執行拘役8日，如易科罰金，
    均以新台幣1000元折算1日。
　㈡其次，原審就沒收部分，並說明：　
  ⒈被告蕭○泰等人持以為上開犯罪事實欄三所示損壞他人物品犯
    行之樹剪、拔釘器、軍刀鋸各1支，及為上開犯罪事實欄四
    所示損壞他人物品犯行之樹剪1支，是被告蕭○泰攜至現場，
    且係被告蕭○泰平常工作所用之工具，此據被告蕭○泰於原審
    供述明確（原審卷二第250頁），核屬被告蕭○泰所有、供其
    為本案上開損壞他人物品犯行所用之物，應依刑法第38條第
    2項規定，在被告蕭○泰各該損壞他人物品犯行主文項下宣告
    沒收，且因未據扣案，併依同條第4項規定，於全部或一部
    不能沒收或不宜執行沒收時，追徵其價額。被告蕭○泰為上
    開犯罪事實欄三所示損壞他人物品犯行過程中，雖曾使用電
    鑽1支卸除鐵片圍籬、C型鋼上之螺絲，然因單純卸除螺絲並
    不會損壞鐵片圍籬或C型鋼，與本案上開損壞他人物品犯行
    無關，爰不予宣告沒收，附此敘明。
　㈢經核原審判決上開認事用法並無違誤，量刑亦屬妥適，並無
    違法不當之處。
　㈣檢察官依照告訴人的請求，提起上訴，主張原審量刑過輕云
    云（本院卷第201頁檢察官補充理由書、第274頁本院審理筆
    錄參照）。然查：量刑之輕重，係事實審法院得依職權自由
    裁量之事項，茍已斟酌刑法第57條各款所列情狀而未逾越法
    定刑度，則不得遽指為違法。原審判決就被告4人量刑部分
    ，已審酌刑法第57條規定之多款量刑事由，諸如被告之犯罪
    動機、目的，被告之品行、所生危害侵害被害人之財產權、
    犯後態度，及被告智識程度、生活狀況，量刑尚稱妥適，並
    未逾越法定刑度，亦無濫用裁量之情事，檢察官提起上訴，
    主張原審量刑過輕云云，並無理由，應予駁回。
乙、無罪部分：
一、公訴意旨略以：被告乙○○於上開犯罪事實欄一㈠所示時、地
    ，基於與丙○○共同損壞甲○○上開紅色紙盒之犯意聯絡，先由
    被告乙○○將上開堆放紅色空紙盒之白鐵貨架推倒，致紅色紙
    盒掉落在地後，再由被告丙○○以腳將掉落在地之紅色紙盒踢
    往甲○○攤位之方式，毀損該等紅色紙盒，而認被告乙○○涉有
    刑法第354條損壞他人物品罪嫌云云。
二、按犯罪事實應依證據認定，無證據不得認定犯罪事實；又不
    能證明被告犯罪者，應諭知無罪之判決，刑事訴訟法第154
    條第2項、第301條第1項分別定有明文。
三、訊據被告乙○○堅決否認涉有何毀損犯行，辯稱：當天是因為
    甲○○把她裝有紅色紙盒的白鐵貨架拉到我與丙○○合夥經營之
    攤位上，所以我才把該貨架推回甲○○之攤位前，推的過程中
    導致貨架上部分紅色紙盒掉落地上，我不是故意要去毀損甲○○的東西等語。
四、經查：
  ㈠被告乙○○雖有於上開犯罪事實欄一㈠所示時、地，出手推移甲○○所有、其上裝有紅色紙盒之白鐵貨架，致該貨架上部分紅
    色紙盒掉落地上等情，此據被告乙○○於原審供述明確（原審
    卷一第184頁，原審卷二第285頁），並有如附表編號1所示
    之光碟檔案及勘驗筆錄可參。然觀諸上揭勘驗筆錄內容，被
    告乙○○僅係單純「推移」上開貨架，欲將上開貨架推回甲○○
    攤位，推移過程中固造成貨架上部分紅色紙盒掉落地上，惟
    被告乙○○始終未有進一步踩踢等破壞該等紅色紙盒之舉動，
    實難認被告乙○○主觀上有何損壞上開紅色紙盒之主觀犯意，
    再該等紅色紙盒既僅單純掉落地上，衡情不致於有所損壞，
    自亦不得以被告乙○○推移貨架致架上紅色紙盒掉落乙節，逕
    認被告乙○○涉有毀損罪嫌。
  ㈡至被告丙○○於上述紅色紙盒掉落地上後，雖有前述犯罪事實
    欄一㈠所載以踩踢方式損壞紅色紙盒之行為，然本次糾紛乃
    屬突發，依上開勘驗筆錄，被告丙○○又係於前述紅色紙盒掉
    落地上後2分鐘（被告乙○○約係在影片播放時間1分35秒時推
    移白鐵貨架，被告丙○○約係在影片播放時間3分38秒到場）
    始到現場，衡情被告乙○○、丙○○2人間應無法詳細謀議，被
    告丙○○前揭所為踩踢紅色紙盒之行為，自難認係出於與被告
    乙○○犯意聯絡下所為，自不得以被告丙○○所踩踢之紅色紙盒
    係因被告乙○○推移貨架而掉落地上，即遽認被告乙○○、丙○○
    2人間有犯意聯絡或行為分擔。
  ㈢公訴意旨所舉各項事證，尚無法說服本院形成被告乙○○有公
    訴意旨所指毀損犯行之確信，被告乙○○犯罪尚屬不能證明，
    原審因而依照上開規定，為被告乙○○無罪判決之諭知，其認
    事用法並無違誤。
五、檢察官提起上訴，主張：系爭攤位既然係甲○○合法占有使用
    ，被告乙○○將甲○○置放攤位的白鐵貨架推走或毀損紙盒行為
    ，除起訴書論列的毀損罪嫌外，另亦可能構成刑法第304條
    第1項強制罪，原審漏未論處，判處被告乙○○無罪，乃有違
    誤云云（本院卷第12頁）。然查：被告乙○○僅係單純「推移
    」上開貨架，欲將上開貨架推回甲○○攤位，推移過程中固造
    成貨架上部分紅色紙盒掉落地上，惟被告乙○○始終未有進一
    步踩踢等破壞該等紅色紙盒之舉動，已如上述。而刑法第30
    4條第1項強制罪的構成要件係規定：「以強暴、脅迫妨害人
    行使權利」，被告乙○○既然僅係將白鐵貨架「推回」甲○○攤
    位，沒有實施任何「強暴」的行為，尚與強制罪的構成要件
    不符。因此，檢察官的上訴並無理由，應予駁回。　　
據上論結，應依刑事訴訟法第368條，判決如主文。
本案經檢察官侯德人提起公訴，檢察官林志峯到庭執行職務。
中　　華　　民　　國　　110 　年　　4 　　月　　28　　日
                  刑事第五庭    審判長法　官  黃國永
                                      法　官  翁世容
                                      法　官  蔡川富
以上正本證明與原本無異。
不得上訴。
　　　　　　　　　　　　　　　　　　　書記官  黃心怡
中　　華　　民　　國　　110 　年　　4 　　月　　28　　日

附錄本案論罪科刑法條：
中華民國刑法(94.02.02)第277條：
（普通傷害罪）
傷害人之身體或健康者，處3年以下有期徒刑、拘役或1千元以下
罰金。
犯前項之罪因而致人於死者，處無期徒刑或7年以上有期徒刑；
致重傷者，處3年以上10年以下有期徒刑。

中華民國刑法第309條：
公然侮辱人者，處拘役或9千元以下罰金。
以強暴犯前項之罪者，處1年以下有期徒刑、拘役或1萬5千元以
下罰金。
中華民國刑法第354條：
毀棄、損壞前二條以外之他人之物或致令不堪用，足以生損害於
公眾或他人者，處2年以下有期徒刑、拘役或1萬5千元以下罰金
。
　　
　　
附表：卷內錄影（音）檔案資料
編號 事件時間 錄影（音）檔案名稱 檔案存放地點 檢察事務官針對左列檔案所製作之勘驗筆錄 原審針對左列檔案所製作之勘驗筆錄 １ 107年3月6日 椰子跟花等物品毀損影片．ｍｐ４ 交查１２７０號卷尾頁證物袋內之編號１光碟 交查２６５３號卷第２３至３７頁 原審卷一第２６ ４、３２３至３ ３２頁 ２ 107年3月29日 ①○○○○○○○○－○○ｈ－３０ｍ－ｃｈ０３．ｍ４ｖ 警一卷第３３頁牛皮紙袋內之光碟 交查２６５３號卷第６１至７９頁 原審卷一第２６ ４、２８３至３０４頁   ②○○○○○○○○－○○ｈ－３０ｍ－ｃｈ０６．ｍ４ｖ  交查２６５３號卷第７９至９５頁 原審卷一第２６ ４、３０４至３ ２１頁   ③ｃｌｉZ○○○○○○○ ○○○○○○○．ｖｇｚ 交查１２７０號卷尾頁證物袋內之編號３光碟 交查２６５３號卷第３９至４７頁 原審卷一第２６ ４、３３３至３ ４１頁 ３ 107年4月9日上午 ①ＭＯＶ－○○○○－○○○．ｍｐ４ 警二卷第８１頁牛皮紙袋內之光碟 （無） 原審卷二第８、 ３５頁   ②ＭＯＶ－○○○○－　○○○．ｍｐ４   原審卷二第８、 ３６頁   ③蕭○泰等人偷竊．ｖｇｚ（在「１０７．４．９．○○○○－○○○○毀損偷竊」資料夾內） 交查１２７１號卷尾頁證物袋內之編號３光碟 交查２６５２號卷第２３至４３頁 原審卷二第８、 ４７至５９頁   ④蕭○泰等人毀損．ｖｇｚ（在「１０７．４．９．○○○○－○○○○毀損偷竊」資料夾內）  交查２６５２號卷第４３至６７頁 原審卷二第８、 ６０至６５頁 ４ 107年4月9日晚上11時48分許至翌日（10日）凌晨0時近10分許 ①○○○○○○○○－○○ ○○○○．ｍｐ４ 警二卷第８１頁牛皮紙袋內之光碟 交查２６５２號卷第１４９至１ ６７頁 原審卷二第８、 １３至２７頁   ②ｔｍｐ．ｍｐ４  （無） 原審卷二第８、 ３７至４５頁   ③蕭○泰等人毀損．ｖｇｚ（在「１０７．４．９． ２３４７－５９毀損」資料夾內） 交查１２７１號卷尾頁證物袋內之編號３光碟 交查２６５２號卷第６９至７７頁 原審卷二第８、 ６６至７１頁   ④蕭○泰等人毀損１．ｖｇｚ（在「１０７．４．９．２３４７－５９毀損」資料夾內）  交查２６５２號卷第７７至８７頁 原審卷二第８、 ８２至８９頁   ⑤蕭○泰等人毀損．ｖｇｚ（在「１０７．４．１０．００００－２６毀損」資料夾內）  交查２６５２號卷第８７至１０ ５頁 原審卷二第８、 ７２至７７頁   ⑥蕭○泰等人毀損１．ｖｇｚ（在「１０７．４．１０．００００－２６毀損」資料夾內）  交查２６５２號卷第１０５至１ ２１頁 原審卷二第８、 ９０至９２頁 ５ 107年4月10日凌晨0時36分許至同日凌晨0時45許（此發生在上開犯罪事實欄四之後，未有犯罪情狀） ①○○○○○○○○－○○ ○○○○．ｍｐ４ 警二卷第８１頁牛皮紙袋內之光碟 交查２６５２號卷第１６９至１ ８１頁 原審卷二第８、 ２８至３４頁   ②蕭○泰等人毀損．ｖｇｚ（在「１０７．４．１０．００３５－５０毀損」資料夾內） 交查１２７１號卷尾頁證物袋內之編號３光碟 交查２６５２號卷第１２１至１ ３４頁 本院卷二第８、 ７８至８１頁   ③蕭○泰等人毀損１．ｖｇｚ（在「１０７．４．１０．００３５－５０毀損」資料夾內）  交查２６５２號卷第１３５至１ ４７頁 原審卷二第８、 ９３至９８頁 

原審判決主文表
編號 犯罪事實 原審判決主文 1 犯罪事實一㈠ ①丙○○犯損壞他人物品罪，處拘役拾伍日，如易科罰金，以新臺幣壹仟元折算壹日。 ②乙○○無罪。 2 犯罪事實一㈡ 丙○○犯公然侮辱罪，處拘役拾日，如易科罰金，以新臺幣壹仟元折算壹日。 3 犯罪事實二 丙○○犯傷害罪，處拘役貳拾日，如易科罰金，以新臺幣壹仟元折算壹日。 4 犯罪事實三 ①丙○○犯教唆損壞他人物品罪，處拘役拾日，如易科罰金，以新臺幣壹仟元折算壹日。 ②蕭○泰共同犯損壞他人物品罪，累犯，處拘役拾貳日，如易科罰金，以新臺幣壹仟元折算壹日；未扣案之樹剪、拔釘器、軍刀鋸各壹支均沒收，於全部或一部部沒收或不宜執行沒收拾，追徵其價額。 ③丁○○共同犯損壞他人物品罪，處拘役伍日，如易科罰金，以新臺幣壹仟元折算壹日。 5 犯罪事實四 ①丙○○共同犯損壞他人物品罪，處拘役拾日，如易科罰金，以新臺幣壹仟元折算壹日。   ②蕭○泰成年人與少年共同實施犯損壞他人物品罪，累犯，處拘役拾伍日，如易科罰金，以新臺幣壹仟元折算壹日；未扣案之樹剪壹支沒收，於全部或一部不能沒收或不宜執行沒收拾，追徵其價額。 ③丁○○共同犯損壞他人物品罪，處拘役伍日，如易科罰金，以新臺幣壹仟元折算壹日。